【裁判字號】    91,交訴,280
【裁判日期】    920214
【裁判案由】    公共危險等
【裁判全文】
臺灣高雄地方法院刑事判決                        九十一年度交訴字第二八號
    公  訴  人  臺灣高雄地方法院檢察署檢察官
    被      告  丁○○  男  三.
右列被告因業務過失致死等案件，經檢察官提起公訴（九十一年度偵字第一八八六五
號），本院判決如左：
    主  文
丁○○服用酒類，不能安全駕駛動力交通工具而駕駛，處有期徒刑貳月；又因過失致
人於死，處有期徒刑壹年。應執行有期徒刑壹年壹月。緩刑肆年。
其餘被訴肇事逃逸部分無罪。
    事  實
一、丁○○於民國九十一年八月二十四日晚間某時，在綽號「阿弟仔」之友人家中服
    用兩瓶易開罐啤酒後，明知已達不能安全駕駛動力交通工具之程度，猶於同年月
    二十五日凌晨三時二十分許，駕駛其母蘇坐所有車牌號碼ＴＺ─三六二七號自小
    貨車，沿高雄縣永安鄉○○○○○道由北往南方向行駛，途經該道路二一三公里
    五００公尺處時，本應注意汽車行駛時之車前狀況，隨時採取必要之安全措施，
    而依當時天候明朗、夜間有照明，直路、四線道之路況，並無其他不能注意之情
    事，丁○○卻因酒後精神未能集中，無法控制汽車，致疏未注意及此，撞及同向
    由曾朝君所騎乘車牌號碼ＬＥＸ─九０二重型機車，致曾朝君當場人車倒地，受
    有腦挫傷顱內出血之傷害，經救護車緊急送醫急救後延至同日凌晨三時五十分不
    治死亡。丁○○於肇事後，為打電話報警而經路人搭載回家後，以電話向員警請
    求救護車，於員警尚不知何人肇事時即表明係其肇事而自首，經受理報案員警丙○○到丁○○家中尋得丁○○，待員警甲○○到達後並對丁○○施以酒精吐氣測
    試，發現其所含酒精成份已達每公升０點七三毫克，乃得知前情。
二、案經被害人曾朝君之父乙○○訴由高雄縣警察局岡山分局報請台灣高雄地方法院
    檢察署檢察官偵查起訴。
    理  由
壹、有罪部分
一、右揭事實業據(一)被告丁○○於警訊、偵查及本院審理時坦承不諱，復有道路交通
    事故調查報告表、酒精呼氣測試值、觀察紀錄表各乙份及現場照片二十一幀附卷
    可稽。(二)被害人曾朝君係因本件車禍死亡，亦經檢察官率同法醫師相驗屬實，製
    有勘驗筆錄、驗斷書、相驗屍體證明書各乙份在卷可稽。(三)按汽車駕駛人飲用酒
    類如吐氣所含酒精成份已達每公升０點二五毫克以上者不得駕車，及駕車時應注
    意車前狀況並隨時採取必要之安全措施，道路交通安全規則第一百十四條第二款
    及第九十四條第三項分別定有明文。被告駕車自應注意上述道路交通安全規定。
    又依附卷之道路交通事故調查報告表所載，本件肇事時地之天候明朗，夜間有照
    明，直路、四線道路況良好之情，被告並無不能注意之情事，然其竟疏未注意，
    顯有過失。而本件肇事原因經送台灣省高屏澎區車輛行車事故鑑定委員會鑑定結
    果，亦同此認定，有該委員會九十一年十月二十五日高屏澎鑑字第九一一六二三
    號鑑定意見書函附偵查卷可參。故被告過失駕車肇事行為，與被害人曾朝君死亡
    之間，自具有相當因果關係，是本件事證明確，被告犯行堪以認定。
二、核被告所為服用酒類後不能安全駕駛動力交通工具而駕駛之行為，係犯刑法第一
    百八十五條之三醉態駕駛罪，其過失致人於死部分，係犯刑法第二百七十六條第
    一項之過失致死罪。被告所犯上開二罪，犯意各別，構成要件互異，應予分論併
    罰。被告於肇事後，於警員尚不知何人肇事時即表明係其肇事而自首，此有到場
    處理員警甲○○到院證稱：「當時已經將車籍資料都調查好了，只是不知道駕駛
    何人。正好丙○○（按：即接獲被告求救電話之員警）打電話對我說被告打電話
    去分駐所，他說已經找到駕駛了」等語（見本院九十二年一月二十九日審判筆錄
    ），被告丁○○對於未發覺之罪自首而接受裁判，應依刑法第六十二條規定減輕
    其刑。至於公訴人認定被告平日以駕駛自小貨車四處裝廢五金為業，為從事駕駛
    業務之人，本院遍查全卷並無筆錄記載，亦無證據證明被告確係從事駕駛業務之
    人，是尚難以業務過失致死罪相繩，公訴意旨漏未斟酌此點，而認被告係犯同法
    第二百七十六條第二項之業務過失罪，尚有未洽，本院自應予以審理，並變更其
    起訴法條。又道路交通管理處罰條例第八十六條第一項固規定「汽車駕駛人，酒
    醉駕車因而至人受傷或死亡，依法應負刑事責任者，加重其刑至二分之一」，然
    刑法業於八十八年四月二十一日增訂第一百八十五條之三關於「服用酒類不能安
    全駕駛動力交通工具而肇事」之處罰規定，是相同之酒醉駕車行為，在八十八年
    四月二十三日刑法第一百八十五條之三規定生效後，應無再適用前揭道路交通處
    罰條例第八十六條第一項之加重規定，否則形同一罪兩罰之不合理現象，併此敘
    明。
三、爰審酌被告不顧政府多方宣導及無視酒醉駕車之危險，顯然尊重生命之觀念不足
    ，造成本件事故，使被害人家屬蒙受親人驟逝之痛，惟念及被告肇事後已積極與
    被害人家屬達成和解等一切情狀，各量處如主文所示之刑，並定其應執行刑，以
    資懲儆。又被告前曾受有期徒刑以上刑之宣告，執行完畢後，五年內未曾受有期
    徒刑以上刑之宣告，有臺灣高等法院被告全國前案紀錄表一份在卷可按，且被害
    人之父乙○○表示願意原諒被告（見本院九十二年一月二十九日審判筆錄），經
    此偵、審程序，當知所警惕，信無再犯之虞，本院認所宣告之刑以暫不執行為適
    當，爰併諭知緩刑四年，以啟自新。
貳、無罪部分
一、公訴意旨略以：被告丁○○發現肇事後，竟獨自一人逃離現場，經到場處理員警
    甲○○發現該車上有一名年籍姓名不詳綽號「保鑣」男子仍卡在車上，遂循線找
    到正在家中之丁○○等語，因認被告另犯行法第一百八十五條之四交通肇事逃逸
    罪。
二、公訴人認被告涉有前揭犯行，係以被告辯稱不知有撞到人不足採信為其論據。然
    訊之被告堅決否認有肇事逃逸行為，辯稱：因為當時伊身上沒有行動電話，伊請
    路人載他回家去打電話，且有打電話報警說明肇事，並無意逃逸等語。
三、按犯罪事實應依證據認定之，無證據不得推定其犯罪事實。又不能證明被告犯罪
    者，應諭知無罪之判決，刑事訴訟法第一百五十四條及第三百零一條第一項分別
    定有明文。又事實之認定，應憑證據，如未能發現相當證據，或證據不足以證明
    ，自不能以推測或擬制之方法，為裁判之基礎（最高法院四十年台上字第八六號
    判例參照。）而所謂證據，係指足以證明被告確有犯罪行為之積極證據而言，該
    項證據須適於為被告犯罪之證明者，始得採為斷罪之資料（參照最高法院六十九
    年台上字第四九一三號判例）。認定不利於被告之事實，須依積極證據，苟積極
    證據不足為不利於被告事實之認定時，即應為有利於被告之認定，更不必有何有
    利之證據，最高法院亦著有三十年上字第八一六號判例可資參照。
四、經查：
    (一)公訴人徒以被告所辯不足採而認定其有肇事逃逸之犯行，顯然與前揭判例揭示
      之證據法則不符。此外，公訴人亦未提出積極證據證明被告確有肇事逃逸之故
      意及犯行。
    (二)證人丙○○員警到庭證稱：「（問：九十一年八月廿五日凌晨有沒有值班？）
      有，凌晨二點到四點值班。當時是彌陀分駐所在三點二十多分時打電話到我們
    分駐所稱車禍發生地點有交通事故，被告是在三點四十多分時打電話向我們報
      案。被告打電話來要我帶他去醫院，他表示他全身酸痛，請我幫他叫救護車，
      我問他地址，經查，被告所說的地址與事故現場車子（按：車籍）的地址一樣
      ，我就問被告為何會全身酸痛，他才說他肇事。被告一開始打電話來的時候，
      並沒有提到他有肇事。」、「（問：你打電話給甲○○之後，是否先到被告家
      中？）是的，被告表明要叫救護車，我就請被告在他家門口等，我到時，被告
      在他家門口等我。當時我也有問被告在何處打電話到分駐所，被告說是在他家
      中打的。我也有問被告為何沒有在事故現場，被告說有路人載他回家。」等語
      （見本院九十二年一月二十九日審判筆錄），被告就此則辯稱一開始就表明肇
      事。
    (三)證人甲○○員警到庭證稱：「（本件交通事故是否由你處理？）是的；我到場
      時，事故現場已經有彌陀分駐所員警在現場，後來查出是我們分駐所轄區，所
      以由我們接續處理。當時貨車上還有一個人卡住，但我問他叫什麼名字，他也
      不講，被害人曾朝君已經送醫。彌陀分駐所員警到場時，沒有看到駕駛人，我
      在現場處理約一個小時，也沒有看到被告；當時已經將車籍資料都調查好了，
      只是不知道駕駛何人。正好丙○○打電話對我說被告打電話去分駐所，他說已
      經找到駕駛了，我就叫丙○○先過去看住被告，我處理完現場之後，再去被告
      家中。」
    (四)綜上，依事故發生之凌晨三時二十分許，路人已稀，而被告並無行動電話，當
      不能留置現場而需向外求援，被告辯稱回家打電話報警，亦經員警證稱屬實，
      而依證人丙○○所述，被告固未一開始主動表明肇事，然經警詢問亦未隱匿而
      據實告知，且留置現場待警處理，被告丁○○是否有逃逸之故意，尚難依現有
      證據而認定，依「罪疑惟輕」法則，自應為被告有利之認定，是此部分不能認
      定被告犯罪，應為無罪之判決。
據上論斷，應依刑事訴訟法第二百九十九條第一項前段、第三百條、第三百零一條第
一項，刑法第二百七十六條第一項、第一百八十五條之三、第六十二條、第五十一條
第五款、第七十四條第二款，罰金罰鍰提高標準條例第一條前段，判決如主文。
中      華      民      國    九十二    年      二      月     十四     日
                                  臺灣高雄地方法院刑事第一庭
          法  官     楊智守
右正本證明與原本無異。
如不服本判決，應於判決送達後十日內，向本院提出上訴狀。
                                      書記官     王美玲
中    華    民    國    九十二    年      二      月       十七       日


司法院資訊處製作；財團法人民間司法改革基金會備份。
